臺灣桃園地方法院民事裁定　　　　　　　96年度聲字第1324號
聲　請　人　玉山商業銀行股份有限公司
法定代理人　丙○○
代　理　人　甲○○
相　對　人　乙○○
　　　　　　丁○○
上列聲請人聲請返還提存物事件，本院裁定如下：
    主  文
本院八十九年度存字第五五三號提存事件，聲請人所提存之提存
物新臺幣壹拾萬貳仟元，就相對人丁○○部分，准予返還。
聲請人其餘聲請駁回。
    理  由
一、按訴訟終結後，供擔保人證明已定20日以上之期間，催告受
    擔保利益人行使權利而未行使者，法院應依供擔保人之聲請
    ，以裁定命返還其提存物或保證書；第104 條之規定，於其
    他依法令供訴訟上之擔保者準用之，民事訴訟法第104 條第
    1 項第3 款、第106 條分別定有明文。而此所謂訴訟終結，
    應從廣義解釋，包括執行程序終結在內，亦即債權人若確已
    聲請撤銷假扣押裁定，並撤回假扣押執行之聲請，復定20日
    以上之期間催告受擔保利益人即相對人行使權利而未行使者
    ，不妨適用上開條文之規定，准許債權人領回其因聲請假扣
    押而提供之擔保金，最高法院75年度台抗字第261 號裁判意
    旨足資參照。
二、本件聲請意旨略以：聲請人前遵鈞院89年度全八字第747 號
    假扣押裁定，以鈞院89年度存字第553 號提存新台幣10萬2
    千元在案。茲因聲請人業已聲請撤銷上開假扣押裁定，且就
    相對人乙○○之部分，已向鈞院民事執行處聲請未執行證明
    書；就相對人丁○○部分業經聲請人撤回上開假扣押之鈞院
    89年度執全字第452 號執行程序。聲請人復於此執行程序終
    結後，聲請鈞院以96年度聲字第941 號通知相對人於收受通
    知後21日內行使權利，而相對人等於所定期間屆滿仍未行使
    權利，爰依法聲請准予返還前開提存物等語。並提出本院89
    年度全八字第747 號民事裁定、本院89年度存字第553 號提
    存書、本院未執行證明書、本院96年度全聲字第122 號民事
    裁定暨其確定證明書、本院囑託塗銷查封登記函、桃院木民
    祥96年度聲字第941 號函（均為影本）各1 件為證。
三、經查：
  (一)就相對人丁○○部分：
    查聲請人上開所主張之事實，除有其提出之上開證據附卷可
    稽外，並經本院依職權調閱前揭卷宗核閱屬實。聲請人並於
    上開假扣押執行程序終結後，聲請本院以桃院木民祥96年度
    聲字第941 號函通知相對人丁○○於收受通知後21日內行使
    權利，並合法送達，業經本院依職權調閱本院96年度聲字第
    941 號卷宗查核無訛。又相對人丁○○於上開期間內並未行
    使權利之事實，則經本院依職權向本院民事紀錄科及臺灣臺
    北地方法院查詢明確，有本院民事紀錄科查詢表2 紙、臺灣
    臺北地方法院北院錦文人字第0960004416號函1 紙附卷可稽
    。是揆諸首揭法律規定及書明，聲請人本件聲請就相對人丁
    ○○部分，尚無不合，應予准許。
  (二)就相對人乙○○部分：
  1.按假扣押於執行程序實施前撤回執行之聲請，法院應依供擔
    保人之聲請，返還其提存物，毋庸裁定，修正前民事訴訟法
    第104 條第3 項定有明文；又擔保提存之提存人於提存後，
    依民事訴訟法第104 條第3 項之規定返還提存物者，得聲請
    該管法院提存所返還提存物，提存法第16條第1 項第2 款亦
    定有明文。查民事訴訟法第104 條第3 項雖於92年2 月7 日
    經總統令刪除，然觀諸該條之修正理由為「原第3 項關於假
    執行、假扣押、假處分供擔保人請求返還提存物之規定，非
    屬本條訴訟費用之擔保事項，且係不經法院裁定，逕向法院
    提存所聲請返還，應屬提存法之範疇，在此規定，體例未合
    。」，足見假扣押供擔保人於強制執行實施前撤回執行之聲
    請，仍得逕向法院提存所聲請返還擔保金，毋須經由法院裁
    定。
  2.本件聲請人於辦理上開提存後，僅聲請假扣押強制執行相對
    人丁○○之財產，並未聲請假扣押強制執行相對人乙○○之
    財產，此經本院調閱89年度執全字第452 號執行卷宗核閱屬
    實，則依前揭提存法第16條第1 項第2 款之規定，聲請人就
    相對人乙○○部分，僅需提出民事執行處發給之「未執行證
    明」，即得向提存所聲請返還提存物，無庸取得本院命返還
    提存物之確定裁定。從而，聲請人此部分之聲請，尚於法不
    合，應予駁回。
四、爰裁定如主文。
中　　華　　民　　國　　96　　年　　8 　　月　　29　　日
                  民事第二庭    法　官　蔡寶樺
以上正本係照原本作成
如不服本裁定應於送達後10日內向本院提出抗告狀，並繳納抗告
費新臺幣1,000元。
中　　華　　民　　國　　96　　年　　9 　　月　　3 　　日
                       　　　　 書記官　謝至菁
